---
title: "Indicador de Correspondência"
author: "Thiago Nogueira"
date: "19/01/2021"
output: html_document
---

```{r setup, include=FALSE}
knitr::opts_chunk$set(echo = TRUE)
```

```{r, echo = FALSE, warning=FALSE, message=FALSE}

library(kableExtra)
library(ggplot2)
library(tidyr)
library(tibble)
library(dplyr)
library(lubridate)
library(RColorBrewer)
library(ggrepel)
library(esquisse)
library(zoo)
library(forcats)
library(tidyverse)
library(gganimate)
library(gifski)
library(ggpubr)
library(animation)
library(patchwork)
library(padr)
library(xts)
```


# Introdução 

A criação deste indicador foi motivada, entre outros fatores, por uma necessidade de avaliar a eficácia de priorizar o atendimento a certos tipos de ocorrência. 
Sua construção é bem simples mas tem vasto potencial de exploração. Neste relatório exploraremos a variação do indicador com as dimensões temporais (data de abertura do chamado), espacial (local) e por entrada (canal de atendimento). Ao explorar esse último fator, buscamos verificar se o indicador pode também ser uma métrica de qualidade das entradas das solicitações. 

# indicador de correspondência ( C). 

É uma medida resumo, frequência relativa, que nos informa em quantos % de dada amostra o tipo de ocorrência indicado na solicitação confere com o observado pelo técnico vistoriador. 

Abaixo, temos uma amostra com dez solicitações. O campo “OCORRÊNCIA SOLICITAÇÃO” nos diz que são chamados de deslizamentos de terra, enquanto a coluna “OCORRÊNCIA VISTORIA” informa qual a situação observada pelo técnico. A última coluna, “IGUAL”, tem valores TRUE caso as duas colunas anteriores tenham valores iguais e FALSE caso não tenham. 

```{r,echo = FALSE, warning=FALSE, message=FALSE}
sdata <- read.csv("corresp_data.csv", sep = ",")
```

```{r,echo = FALSE, warning=FALSE, message=FALSE}
amostra <- sdata %>% filter(ocorr_solic == "DESLIZAMENTO DE TERRA" & year(data_solic)==2019) %>% 
                     sample_n(10) %>% 
                     select(c(1,2,6,10,13)) %>% 
                     mutate(igual =  ifelse(ocorr_solic == ocorr_vist, TRUE, FALSE)) %>% 
                     rename(data_abertura = data_solic, processo = cod_proc, bairro = nome_bairro, solicitacao = ocorr_solic, vistoria = ocorr_vist)

amostra %>% 
  kbl() %>%
  kable_styling(bootstrap_options = c("striped", "hover"), font_size = 12)

c_amostra = amostra %>% summarise(C = mean(igual))
```
A partir de tais dados, calculamos o indicador como:

$C = \frac{n(TRUE)}{n(TOTAL)}=$ `r C_amostra` 



